臺灣板橋地方法院刑事判決　　　　　　　95年度訴字第3236號
公　訴　人　臺灣板橋地方法院檢察署檢察官
被　　　告　甲○○
　　　　　　　　　　　,2樓
選任辯護人　李詩皓律師
上列被告因違反槍砲彈藥刀械管制條例案件，經檢察官提起公訴
（95年度偵字第19456 號），本院判決如下：
    主  文
甲○○連續未經許可，製造具有殺傷力之空氣槍，處有期徒刑參
年陸月，併科罰金新臺幣拾貳萬元，罰金如易服勞役，以銀元
佰元即新臺幣玖佰元折算壹日，扣案如附表編號一至三、五至七
之物，均沒收。
    事  實
一、甲○○明知可發射子彈具有殺傷力之槍枝，屬槍砲彈藥刀械
    管制條例管制之物品，非經許可，不得製造、持有，竟基於
    未經許可持有具有殺傷力之空氣槍之概括犯意，於民國94年
    10間至95年3 月間，均在臺北縣三重市○○街2 號住處，上
    網至香港奇摩網站，向名為JAMESHO-OV之同一賣家，以港幣
    2,000 至4,000 元之價格，購得原無殺傷力如附表編號2至4
    所示之空氣長槍3 枝（槍枝管制編號0000000000、00000000
    00、0000000000號）（起訴書將編號0000000000號誤載為00
    00000000號），及如附表編號1 所示之有殺傷力之空氣長槍
    1 枝（槍枝管制編號0000000000號）（起訴書誤載為編號00
    00000000號），甲○○原以為其所購得之槍枝均為不具殺傷
    力之槍枝，惟其收受上開4把槍枝後，即起意以換裝彈簧之
    方式增加槍枝之動能，使不具有殺傷力之槍枝具有殺傷力，
    以及持有如附表編號1所示之具有殺傷力槍枝之犯意，無故
    於上開住處持有之。復於95年3、4 月間（起訴誤載為95年
    7 月間）分別以在臺灣奇摩網站購得上開空氣長槍美國原廠
    彈簧及在臺北縣三重市○○路○段的彈簧店購得彈簧後，在
    臺北縣三重市○○街2號住處，先後更換其中如附表編號3
    、2 所示槍枝2枝（槍枝管制編號0000000000、0000000000
    號）之彈簧，改造後使其槍枝動能具備殺傷力。嗣於95年8
    月12日14時許，在上址為警查獲，並當場扣得如附表編號1
    至4 所示之空氣長槍4枝（槍枝管制編號0000000000、0000
    000000、0000000000、0000000000號），及鉛彈1瓶、鉛製
    喇叭彈3盒、彈簧1支等物。
二、案經臺中市政府警察局第五分局報請臺灣板橋地方法院檢察
    署檢察官偵查起訴。
    理  由
甲、證據能力：
一、按除顯有不可信之情況外，公務員職務上製作之紀錄文書、
    證明文書得為證據，刑事訴訟法第159 條之4 第1 款定有明
    文。查台中市警察局第五分局搜索扣押筆錄、扣押物品目錄
    表、內政部警政署刑事警察局95年9 月22日刑鑑字第095012
    3861號、95年10月2 日刑鑑字第0950043643號槍彈鑑定書等
    紀錄文書、證明文書等書證，性質上均為被告以外之人於審
    判外之書面陳述紀錄，然為公務員職務上製作之證明文書、
    紀錄文書，均無顯不可信之情況，依前開刑事訴訟法第159
    條之4 第1 款規定，為傳聞證據之例外情形，均具有證據能
    力，合先敘明。
二、第按被告以外之人於審判外之陳述，雖不符前4 條之規定，
    而經當事人於審判程序同意作為證據，法院審酌該言詞陳述
    或書面陳述作成時之情況，認為適當者，亦得為證據。當事
    人或辯護人於法院調查證據時，知有第159 條第1 項不得為
    證據之情形，而未於言詞辯論終結前聲明異議者，視為有前
    項之同意。刑事訴訟法第159 條之5 定有明文。本案被告及
    其辯護人於準備程序中對於檢察官所提書證部分之證據能力
    均表示「沒意見」，且本案言詞辯論終結前，被告及其辯護
    人並未爭執於審判外之書面陳述，無證據能力，揆諸上開規
    定，應認被告已同意上開各該證據方法得作為證據，而本院
    審酌上開各該證據均非非法取得之證據，並無證據力明顯過
    低之情形，復經本院於審判期日就上開證據依法進行調查、
    辯論，依法自有證據能力，合先敘明。
乙、實體部分：
一、上揭犯罪事實，業據被告甲○○於本院審理時坦承無隱，並
    有如附表編號1 至3 所示之槍枝及供上開槍枝所用之如附表
    編號5 至7 所示之鉛彈1 瓶、鉛製喇叭彈3 盒、彈簧1 支等
    物扣案可資佐證。上揭槍枝經鑑定結果，均機械性能良好，
    槍枝動能具備殺傷力，此有內政部警政署刑事警察局95 年9
    月22日刑鑑字第0900000000號、95年10月2 日刑鑑字第0950
    043643號槍彈鑑定書2 件及所附照片在卷可考（附於偵查卷
    第45至53頁）。此外，復有搜索扣押筆錄1 件、台中市警察
    局第五分局扣押物品目錄表1 件在卷為憑（附於偵查卷宗第
    17 至21 頁），是被告此部分自白核與事實相符，應堪信實
    。本件事證明確，被告上開犯行堪認定，應依法論科。
二、按被告行為後，94年2 月2 日修正公布之刑法部分修正條文
    ，業於95年7 月1 日施行。修正後刑法第2 條第1 項規定：
    「行為後法律有變更者，適用行為時之法律。但行為後之法
    律有利於行為人者，適用最有利於行為人之法律」，上揭條
    文係規範行為後法律變更所生新舊法律比較適用之準據法，
    於刑法修正施行後，應適用上揭條文之規定，為「從舊從輕
    」之比較。又法律變更之比較適用，比較時應就罪刑有關之
    共犯、未遂犯、想像競合犯、牽連犯、連續犯、結合犯，以
    及累犯加重、自首減輕暨其他法定加減（如身分加減）與加
    減例等一切情形，綜其全部罪刑之結果而為比較；且就比較
    之結果，須為整體之適用，不能割裂分別適用各該有利於行
    為人之法律，此即法律變更之比較適用所應遵守之「罪刑綜
    合比較原則」及「擇用整體性原則」（最高法院24年上字第
    4634號判例、27年上字第2615號判例、95年第8 次刑事庭會
    議決議意旨參照）。茲就與本案相關之刑法修正前、後條文
    之比較，分述如下：
  (一)罰金刑最低數額部分：修正前刑法第33條第5 款原規定：「
    罰金：（銀元）1 元以上」，依現行法規所定貨幣單位折算
    新臺幣條例第2 條規定折算為新臺幣後，上開罰金刑之最低
    數額即為新臺幣3 元；而修正後刑法第33條第5 款則規定：
    「罰金：新臺幣1,000 元以上，以百元計算之」，即修正後
    之罰金刑最低數額，已提高為新臺幣1,000 元；比較新舊法
    之結果，修正前之規定，較有利於被告。
  (二)修正後刑法第56條業已刪除連續犯之規定，故連續數行為而
    犯同一罪名，依修正前刑法第56條規定，應以一罪論，但得
    加重其刑；而依修正後規定，則已無連續犯可資適用，即應
    將各次犯行以數罪併合處罰，是以適用修正前關於連續犯之
    規定，對被告自係較為有利。
  (三)綜上修正前、後刑法規定比較之結果，整體比較前揭修正前
    、後刑法之相關規定，應以修正前之刑法規定較有利於被告
    ，依刑法第2 條第1 項前段之規定，本件自應適用修正前之
    刑法規定。
三、查扣案具有殺傷力之空氣槍屬槍砲彈藥刀械管制條例第4 條
    第1 項第1 款所稱之空氣槍，依據同條例第5 條規定，非經
    中央主管機關許可不得持有。核被告未經中央主管機關許可
    ，換裝如附表編號2 、3 所示槍枝之彈簧之行為，係違反槍
    砲彈藥刀械管制條例第8 條第1 項之未經許可製造空氣槍罪
    。又被告持有如附表編號1 至3 所示具殺傷力槍枝之行為應
    為製造具殺傷力槍枝之行為所吸收。被告先後2 次換裝槍枝
    彈簧之行為，時間緊接，在其位於臺北縣三重市○○街2號
    住處內，均以換裝彈簧之方式，方法相同，顯係基於概括犯
    意反覆為之，為連續犯，應依修正前刑法第56條之規定論以
    一罪並加重其刑。又查被告基於打獵及收藏所用始購入上開
    空氣長槍，又基於好奇好玩心態，及肇因於槍枝彈簧老舊始
    起意換裝彈簧，致罹重典，且被告僅換裝2 次彈簧，所造成
    實害尚非重大，被告個人方面實有特殊之原因或環境客觀上
    足以引起一般人同情，是本院衡情認非無可憫之處，在此情
    輕法重情況下，認若處以法定最低刑度猶嫌過重，爰依刑法
    59條規定減輕其刑。（被告行為後，刑法第59條雖於95年7
    月1 日修正施行，惟該條規定為法院就刑之酌減審認標準見
    解之明文化，非屬法律之變更，自不生新舊法比較適用之問
    題，最高法院95年第8 次刑事庭會議六、(一)之決議要旨參照
    ）。爰審酌被告之素行良好，有臺灣高等法院被告前案記錄
    表可考，其未經許可所造成潛在之危害甚鉅，惟念其持有前
    揭槍枝之時間不長、改造槍枝之數量為2 支，兼衡其犯罪之
    動機、目的、手段，，及被告於持有上開槍、彈期間，並未
    使用該槍、彈為其他對社會治安影響重大之行為，所生危害
    尚輕及犯後坦承犯行態度並犯後坦承犯行態度良好，已見悔
    意等一切情狀，量處如主文所示之刑，並就罰金刑部分諭知
    易服勞役之折算標準（按修正前刑法第42條第2 項原規定：
    「易服勞役以《銀元》1 元以上3 元以下，折算1 日。但勞
    役期限不得逾6 個月」，而依當時有效之罰金罰鍰提高標準
    條例第2 條《已於95年7 月1 日刪除生效》前段規定，就上
    開數額提高為100 倍折算1 日，亦即修正前刑法第42條第2
    項前段所規定之易服勞役折算標準，係以銀元100 元至300
    元折算1 日，依現行法規所定貨幣單位折算新臺幣條例第2
    條規定折算為新臺幣後，即係以新臺幣300 元至900 元折算
    1 日；另修正後之刑法第42條第3 項則規定：「易服勞役以
    新臺幣1,00 0元、2,000 元或3,000 元折算1 日。但勞役期
    限不得逾1 年」，亦即修正後刑法第42條第3 項所規定之易
    服勞役折算標準，係以新臺幣1,000 元、2,000 元或3,000
    元折算1 日；比較新舊法之結果，勞役期限未逾6 個月者，
    自以修正後之規定較有利於被告）。
四、扣案如附表編號1 至3 所示之空氣長槍3 枝（槍枝管制編號
    0000000000、0000000000、0000000000號），屬違禁物，應
    依刑法第38條第1 項第1 款之規定宣告沒收。至如附表編號
    5 至7 所示之鉛彈1 瓶、鉛製喇叭彈3 盒、彈簧1 支，為被
    告所有供持有上開空氣手槍配備使用，而為本件犯罪所用之
    物，業據被告供明在卷，爰依刑法第38條第1 項第2 款之規
    定沒收之（按：刑法第38條關於沒收之規定，亦同於95年7
    月1 日修正施行，惟因沒收係屬從刑，應隨同主刑適用同一
    準據法，而前揭比較新舊法結果，既適用刑法修正前相關規
    定，有關沒收之規定，自應適用修正前刑法第38條規定）。
五、至移送併辦意旨（96年度偵字第3170號）略以：被告於95年
    3 月間在臺北縣三重市○○街2 號住處，上網至香港奇摩網
    站，向名為JAMESHO-OV之同一賣家，以港幣4,100 元之價格
    購得具殺傷力之西班牙製GAMOHUNTER440NO041C-000000-00
    制式空氣長槍1 枝（槍枝管制編號0000000000號），並以郵
    寄方式輸入，嗣財政部臺北關稅局臺北郵局支局95年7 月4
    日查獲，因認被告上開所為，涉犯槍砲彈藥刀械管制條例第
    8 條第1 項之運輸槍枝罪嫌及懲治走私條例第2 條第1 項私
    運管制物品罪嫌云云。按犯罪事實應依證據認定之，刑事訴
    訟法第154 條第2 項定有明文。訊之被告堅詞否認另有於上
    開期間運輸具殺傷力之槍枝之犯行，辯稱：香港賣家賣給伊
    上開槍枝時，給伊的估價單與明細有寫沒有超過20焦耳，且
    伊本人有向信義路海關總局詢問如何合法進口槍枝，海關總
    局也有回函給伊，如果伊要走私，就不會向當地的警察局詢
    問，管區○○道伊要買槍，進口該槍枝也有報稅，刑事警察
    局測出22焦耳，是不是香港與臺灣的測試不同所造成等語，
    並據提出估價單1 紙為憑，經查據被告所提出之估價單1 紙
    ，其中確實記載槍枝為19焦耳，是被告辯稱不知所購買之上
    開槍枝具有殺傷力等語，即非全然無據，既無證據證明被告
    於購買上開槍枝時確已知悉該槍具有殺傷力，自難認定被告
    有公訴人所指訴之運輸具殺傷力槍枝之犯罪，且本案起訴法
    條為製造具殺傷力槍枝，此經蒞庭檢察官當庭陳述明確，即
    難認此部分公訴人認與前開有罪部分有連續犯之裁判上一罪
    之關係，爰退回檢察官另為適法之處理。
據上論斷，應依刑事訴訟法第299 條第1 項前段，槍砲彈藥刀械
管制條例第8 條第1 項，刑法第11條前段、修正後刑法第2 條第
1項 、第59條、第42條第3 項、修正前刑法第56條、第38條第1
項第1 、2 款，判決如主文。
本案經檢察官朱立豪到庭執行職務。
中　　華　　民　　國　　96　　年　　6 　　月　　11　　日
                  刑事第十八庭  審判長法　官  連育群
                                      法  官  王綽光
                                      法  官  吳幸娥
以上正本證明與原本無異
如不服本判決應於送達後10日內向本院提出上訴狀
                                     書記官　洪惠玲
中　　華　　民　　國　　96　　年　　6 　　月　　11　　日
附表：
┌──┬────────┬───┬───────────────┐
│編號│ 扣 押 物 名 稱 │數 量 │鑑 定 結 果（備註）           │
├──┼────────┼───┼───────────────┤
│ 1  │改造空氣長槍（槍│1枝   │(1)認係空氣槍，以壓縮彈簧推動活│
│    │枝管制編號：1102│      │  塞壓縮氣體為發射動力，機械性│
│    │155710）        │      │  能良好，經實際裝填直徑約    │
│    │（蘇俄IZH BARKAL│      │  4.5mm 鉛彈（重量約0.55g） 試│
│    │製MP-512M 型空氣│      │  射3 次，測得發射鉛彈速度分別│
│    │長槍）          │      │  為207 、210 、208 公尺/ 秒，│
│    │                │      │  計算其發射動能分別為11.78 、│
│    │                │      │  12.13 、11.90 焦耳，單位面積│
│    │                │      │  動能分別為74.09 、76.25 、74│
│    │                │      │  .81 焦耳/ 平方公分。（內政部│
│    │                │      │  警政署刑事警察局95年9 月22日│
│    │                │      │  刑鑑字第09501238 61 號槍彈鑑│
│    │                │      │  定書之鑑定結果之一、（一））│
│    │                │      │  。                          │
│    │                │      │(2)認係蘇俄IZH BARKAL製MP-512M │
│    │                │      │  型口徑4.5mm 之制式空氣槍槍管│
│    │                │      │  。（內政部警政署刑事警察局95│
│    │                │      │  年10月2 日刑鑑字第0950043643│
│    │                │      │  號槍彈鑑定書之鑑定結果）。  │
│    │                │      │殺傷力之相關數據：            │
│    │                │      │（一）美國軍醫總署定義：彈丸撞│
│    │                │      │      擊動能達58呎磅（約為78.6│
│    │                │      │      焦耳），則足以使人喪失戰│
│    │                │      │      鬥能力。                │
│    │                │      │（二）本局對活豬作射擊測試結果│
│    │                │      │      ，彈丸單位面積動能達24焦│
│    │                │      │      耳/平方公分，則足以穿入 │
│    │                │      │      豬隻皮肉層。            │
│    │                │      │（三）依日本科學警察研究所之研│
│    │                │      │      究結果，彈丸單位面積動能│
│    │                │      │      達20焦耳/平方公分，則足 │
│    │                │      │      以穿入人體皮肉層。      │
│    │                │      │                              │
├──┼────────┼───┼───────────────┤
│ 2  │改造空氣長槍（槍│1枝   │認係空氣槍，以小型二氧化碳鋼瓶│
│    │枝管制編號：1102│      │之氣體為發射動力，機械性能良好│
│    │155637）        │      │，經裝填直徑約4.5mm（重量約0. │
│    │（美國CROS MAN廠│      │55g）鉛彈試射3次，測得鉛彈發射│
│    │1760型空氣長槍）│      │速度分別為200、197、197公尺/秒│
│    │                │      │，計算其動能分別為11.00、10.67│
│    │                │      │、10.67焦耳，單位面積動能分別 │
│    │                │      │為69.16、67.10、67.10焦耳/平方│
│    │                │      │公分。（內政部警政署刑事警察局│
│    │                │      │95年9月22日刑鑑字第09501238 61│
│    │                │      │號槍彈鑑定書之鑑定結果之一、（│
│    │                │      │二））。                      │
├──┼────────┼───┼───────────────┤
│ 3  │改造空氣長槍（槍│1枝   │認係空氣槍，以壓縮彈簧多次推動│
│    │枝管制編號：1102│      │活塞壓縮氣體為發射動力，機械性│
│    │156635）        │      │能良好，經實際裝填直徑約4.5mm │
│    │（2100W 多重蓄壓│      │鉛彈（重量約0.55g）試射3次，測│
│    │空氣長槍）      │      │得發射鉛彈速度分別為203、204、│
│    │                │      │194公尺/秒，計算其發射動能分別│
│    │                │      │為11.33、11.44、10.35焦耳，單 │
│    │                │      │位面積動能分別為71.25、71.96  │
│    │                │      │、65.08焦耳/平方公分。（內政部│
│    │                │      │警政署刑事警察局95年9月22日刑 │
│    │                │      │鑑字第0900000000號槍彈鑑定書之│
│    │                │      │鑑定結果之一、（三））。      │
├──┼────────┼───┼───────────────┤
│ 4  │改造空氣長槍（槍│1枝   │認係空氣長槍，以壓縮彈簧推動活│
│    │枝管制編號：1102│      │塞壓縮氣體為發射動力，經實際裝│
│    │156636）        │      │填直徑約4.5mm鉛彈（重量約0.55g│
│    │（2100W 多重蓄壓│      │）試射，無法發射彈丸，依現狀，│
│    │空氣長槍）      │      │認不具殺傷力。（內政部警政署刑│
│    │                │      │事警察局95年9 月22日刑鑑字第09│
│    │                │      │00000000號槍彈鑑定書之鑑定結果│
│    │                │      │之一、（四））。              │
├──┼────────┼───┼───────────────┤
│ 5  │鉛彈            │1瓶   │認均係直徑約4.5mm金屬彈丸。（ │
│    │                │      │內政部警政署刑事警察局95年9月 │
│    │                │      │22 日刑鑑字第09 00000000號槍彈│
│    │                │      │鑑定書之鑑定結果之二）        │
├──┼────────┼───┼───────────────┤
│ 6  │鉛製喇叭彈      │3盒   │認均係直徑約0.177吋之金屬彈丸 │
│    │                │      │。（內政部警政署刑事警察局95年│
│    │                │      │9月22日刑鑑字第09 00000000號槍│
│    │                │      │彈鑑定書之鑑定結果之三）      │
├──┼────────┼───┼───────────────┤
│ 7  │彈簧            │1 支  │2100W 多重蓄壓空氣長槍專用彈簧│
└──┴────────┴───┴───────────────┘
附錄本案論罪科刑法條全文：
槍砲彈藥刀械管制條例第8條
未經許可，製造、販賣或運輸鋼筆槍、瓦斯槍、麻醉槍、獵槍、
空氣槍或第4條第1項第1款所定其他可發射金屬或子彈具有殺傷
力之各式槍砲者，處無期徒刑或5年以上有期徒刑，併科新臺幣1
千萬元以下罰金。
未經許可，轉讓、出租或出借前項所列槍枝者，處5年以上有期
徒刑，併科新臺幣1千萬元以下罰金。
意圖供自己或他人犯罪之用，而犯前二項之罪者，處無期徒刑或
 7 年以上有期徒刑，併科新臺幣 1 千萬元以下罰金。
未經許可，持有、寄藏或意圖販賣而陳列第 1 項所列槍枝者，處
 3年以上10年以下有期徒刑，併科新臺幣700萬元以下罰金。
第 1 項至第 3 項之未遂犯罰之。
